【裁判字號】    99,台上,189
【裁判日期】    990114
【裁判案由】    違反槍砲彈藥刀械管制條例
【裁判全文】
最高法院刑事判決              九十九年度台上字第一八九號
上  訴  人  甲○○
選任辯護人  陳化義律師
上列上訴人因違反槍砲彈藥刀械管制條例案件，不服台灣高等法
院中華民國九十七年一月三日第二審判決（九十六年度上訴字第
四八七七號，起訴案號：台灣板橋地方法院檢察署九十六年度偵
字第一三七五六號），提起上訴，本院判決如下：
    主  文
上訴駁回。
    理  由
按刑事訴訟法第三百七十七條規定：上訴於第三審法院，非以判
決違背法令為理由，不得為之。是提起第三審上訴，應以原判決
違背法令為理由，係屬法定要件，如果上訴理由書狀並未依據卷
內訴訟資料，具體指摘原判決不適用何種法則或如何適用不當，
或所指摘原判決違法情事，顯與法律規定得為第三審上訴理由之
違法情形，不相適合時，均應認其上訴為違背法律上之程式，予
以駁回。本件原審經審理結果，認為上訴人甲○○未經許可，持
有空氣槍之犯行罪證明確，因而撤銷第一審之科刑判決，改判論
上訴人以未經許可，持有空氣槍罪，處有期徒刑貳年，併科罰金
新台幣伍萬元，並為罰金易服勞役之折算標準及相關從刑之諭知
。已詳敘調查、取捨證據之結果及憑以認定犯罪事實之心證理由
。並就上訴人所辯各節認非可採，詳加指駁。從形式上觀察，原
判決並無足以影響判決結果之違法情形存在。上訴意旨略以：伊
僅因好奇打鳥，而持有空氣槍，並無任何不法意圖；伊常見有人
以同型空氣槍打鳥，誤認可使用，尚無犯意。又伊母為民國三十
五年出生，於蔗田工作時，眼睛被戳傷而失明；伊父已於八十七
年間死亡，全由身為長子之伊，負責照顧母親。原審雖已依刑法
第五十九條酌減其刑，但尚未審酌以上情節，爰依刑事訴訟法第
三百七十九條第十二、十四款提起上訴云云。惟按：(一)、證據之
取捨及犯罪事實之認定，乃事實審法院之職權，苟其取捨，不違
背經驗法則或論理法則，不得任意指為違法；又證據之證明力如
何，由事實審法院本於確信自由判斷之，此項自由判斷之職權行
使，苟係基於吾人日常生活之經驗，而未違背客觀上應認為確實
之定則，又已敘述其何以為此判斷之理由者，亦不容漫指為違法
，而據為適法之第三審上訴理由。原判決業已依憑上訴人除爭執
其有自首犯罪及不知槍枝有殺傷力暨不知該槍不得持有外，餘皆
坦承不諱。而上訴人坦承部分，復有改造空氣長槍一支扣案可資
佐證。且上開改造空氣長槍，經送內政部警政署刑事警察局鑑定
，認係空氣槍，以外接高壓鋼瓶內氣體為發射動力，經測試結果
，其發射彈丸單位面積動能為50.7 焦耳/平方公尺，具有殺傷力
一節，有槍彈鑑定書在卷可憑等相關證據資料，本於調查所得心
證，綜合研判，敘明其認定上訴人有原判決犯罪事實欄所載未經
許可，持有空氣槍犯行之依據。對於上訴人所辯：不知上揭槍枝
有殺傷力及不知該槍不得持有云云，認係事後卸責之詞，並非可
採，於理由內依憑調查之證據，詳加指駁。核與採證法則並無違
背，不得任意指摘，而資為合法之第三審上訴理由。(二)、量刑之
輕重，係屬事實審法院得依職權自由裁量之事項，苟於量刑時，
已依行為人之責任為基礎，並斟酌刑法第五十七條各款所列情狀
，而未逾越法定範圍，又未濫用其職權，即不得遽指為違法。原
判決於量刑時，已依上揭規定，審酌上訴人素行尚佳，未有犯案
之紀錄及其犯罪之動機、目的、手段、未有實際損害，犯罪後態
度等一切情狀，予以綜合考量。並以上訴人持有之空氣槍係為打
獵之用，並無傷害人之犯意，持有之時間亦未久，因一念之差而
罹刑章，依其犯罪情節，若量處法定最低刑度，猶嫌過重，情輕
而法重，情狀尚堪憫恕，爰依刑法第五十九條酌減其刑，而量處
上揭刑度，既未逾越法定刑度，又未濫用自由裁量之權限。上訴
意旨，單純就科刑輕重而為爭執，亦不得執為合法之第三審上訴
理由。其上訴違背法律上之程式，應予駁回。又本院既應為程序
上之上訴駁回判決，上訴人所請諭知緩刑，無從斟酌，併此敘明
。
據上論結，應依刑事訴訟法第三百九十五條前段，判決如主文。
中    華    民    國  九十九  年    一    月   十四   日
                      最高法院刑事第九庭
                          審判長法官  邵  燕  玲
                                法官  李  伯  道
                                法官  孫  增  同
                                法官  李  英  勇
                                法官  施  俊  堯
      本件正本證明與原本無異
                                      書  記  官
中    華    民    國  九十九  年    一    月  二十一  日
                                                    ｍ

司法院資訊處製作；財團法人民間司法改革基金會備份。
